【裁判字號】    92,簡,6
【裁判日期】    920612
【裁判案由】    侵權行為損害賠償
【裁判全文】
臺灣台南地方法院民事判決  九十二年度簡字第六號
    原      告  甲  ○  ○
    被      告  乙  ○  ○
右當事人間因傷害案件，原告提起刑事附帶民事訴訟請求侵權行為損害賠償事件，經
本院刑事庭移送前來，本院判決如左：
    主      文
被告應給付原告新台幣壹拾萬伍仟壹佰柒拾元，及自民國九十二年四月九日起至清償
日止，按週年利率百分之五計算之利息。
訴訟費用由被告負擔。
本判決於原告以新台幣肆萬元供擔保後，得假執行。
    事      實
甲、原告方面：
一、聲明：(一)被告應給付原告新台幣（下同）十萬五千一百七十元，及自起訴狀繕本
    送達翌日起至清償日止，按週年利率百分之五計算之利息。(二)訴訟費用由原告負
    擔。
    (三)願供擔保請准宣告假執行。
二、陳述：
  (一)被告乙○○因於民國（下同）九十一年九月三十日上午將其駕駛之車輛停在臺南
    市○區○○路四三七號前之停車格，遭擔任停車收費員之原告開立停車繳費單，
    當日下午一十三十分許，原告見前揭車輛仍舊停在上開停車格內，遂欲再度開單
    之際，被告向原告質問當日上午伊係在卸貨，何以開單，原告回覆因其車輛停在
    停車格內，且未見其卸貨，然被告仍欲原告撤銷當日上午之停車繳費單，並質問
    原告是否針對下午停車部分仍要開單，原告表示無法收回，被告竟趁原告轉身騎
    乘機車欲離去之際，基於傷害之故意，自後出手猛推原告騎乘之機車，致原告當
    場人車倒地，並因而受有頭部枕部血腫乙處、右手第三手指腫痛等傷害。當場雖
    無第三人看見，但因手部已受傷流血，經原告報警後，警察到場處理，有看見原
    告手部所受之傷害。
  (二)原告因被告之傷害行為受有下列損害，1.醫藥費用：原告因被告之侵權行為，至
    臺南市立醫院、財團法人奇美醫院（下簡稱奇美醫院）、林家接骨所治療，支出
    醫療費用五千一百七十元。2.非財產上之損害：原告自受傷起，迄今四個月餘，
    仍持續在醫院治療，尚未復原，且在加恩診所施行正中神經減壓手術，目前有頭
    部暈眩、右手指不能彎曲、手腕酸麻痛、注意力不能集中、無法操持家務等症狀
    ，且一週一次的治療，耗費時間與精力，無法為正常的家庭生活，況被告自傷害
    起，對原告未加聞問，且在偵查中，仍毫無悔悟之意，爰請求非財產上之損害十
    萬元。以上合計共十萬五千一百七十元，爰依民法第一百八十四條第一項、第一
    百九十三條第一項、第一百九十五條第一項之規定，提起本件訴訟。又原告之教
    育程度乃高商畢業，每月收入二萬五千元，已結婚育有二子，其中一子尚在求學
    ，一子已就業，另原告尚須扶養母親。
三、證據：提出醫療收據十八張、診斷證明書、員工請假證明書各一紙為證。
乙、被告方面：被告未於言詞辯論期日到場，惟據其之前到場所為之聲明及陳述如左
    ：
一、聲明：(一)原告之訴駁回。(二)訴訟費用由原告負擔。
二、陳述：伊不可能賠償原告，因沒有傷害原告，對於刑事判決沒有意見，亦未提起
          上訴，對於原告提出之醫療費用收據、診斷證明書、請假單及加恩診所、
          財稅資料中心回函均不爭執。
丙、本院依職權調閱本院九十二年度易字第五二號傷害（含臺灣台南地方法院檢察署
    九十一年度偵字第一二０九八號偵查卷、臺南市警察局第一分局刑案偵查卷）刑
    事案卷，向臺南市稅捐稽徵處、財政部財稅資料中心調閱兩造之財產歸戶資料及
    最近一年各類所得稅申報資料，向臺南市加恩診所函查原告之受傷、治療及復原
    情形。
    理      由
壹、程序方面
一、被告乙○○未於言詞辯論期日到場，核無民事訴訟法第三百八十六條所列各款情
    形，爰依原告之聲請，由其一造辯論而為判決。
二、按訴狀送達後，原告不得將原訴變更或追加他訴。但有擴張或減縮應受判決事項
    之聲明者。民事訴訟法第二百五十五條第一項第三款定有明文。本件原告起訴時
    係主張被告應給付原告十三萬三千四百七十元（醫療費用八千四百七十元、減少
    勞動能力之損失二萬五千元、非財產上之損害十萬元），及自起訴狀繕本送達之
    翌日起至清償日止，按週年利率百分之五計算之利息。嗣九十二年五月二十九日
    以言詞減縮聲明為被告應給付原告十萬五千一百七十元（醫療費用減縮為五千一
    百七十元、減少勞動能力之損失二萬五千元不予請求），及自起訴狀繕本送達之
    翌日起清償日止，按週年利率百分之五計算之利息，核屬訴之聲明之減縮請求，
    揆諸前揭說明，自應予准許，合先敘明。
貳、實體方面
一、本件原告起訴主張：被告乙○○因於九十一年九月三十日上午將由其駕駛之車號
    五Ｓ—五六０三號之車輛停在臺南市○區○○路四三七號前之停車格，經擔任停
    車收費員之原告開立停車繳費單，當日下午一十三十分許，原告見被告之前揭車
    輛仍舊停在上開停車格內，遂欲再度開單之際，被告向原告質問當日上午伊係在
    卸貨，何以開單，原告回覆因其車輛停在停車格內，且未見其卸貨，然被告仍欲
    原告撤銷當日上午之停車繳費單，原告表示無法收回，詎被告竟趁原告轉身騎乘
    機車欲離去之際，基於傷害之故意，自後出手猛推原告騎乘之機車，致原告當場
    人車倒地，並因而受有頭部枕部血腫乙處、右手第三手指腫痛等傷害，為此，爰
    依侵權行為法則請求被告賠償醫療費用及非財產之損害賠償合計共十萬五千一百
    七十元及法定遲延利息。
二、被告則以：伊不可能賠償原告，因沒有傷害原告，對於刑事判決沒有意見，亦未
    提起上訴，對於原告提出之醫療費用收據、診斷證明書、請假單及加恩診所、財
    稅資料中心回函均無不爭執等語，資為抗辯。
三、原告主張其因被告之傷害行為而受有有身體及精神上之損害等情，業據其提出而
    為被告所不爭之奇美醫院醫療費用收據十三紙、臺南市立醫院醫療費用收據七紙
    、加恩診所醫療費用收據一紙、診斷證明書一份為證（本院九十二年度附民字第
    一五號卷第六至十四、十七頁），而被告對於曾因停車費用事宜與原告起爭執乙
    情固不爭執，惟否認有傷害原告之身體，並執前揭情詞置辯；經查：
  (一)原告主張右揭傷害之事實，除據其於被告傷害刑事案件偵查及警訊時指訴綦詳外
    ，並有其提出之臺南市立醫院、加恩診所出具之驗傷診斷書及醫院診斷證明書各
    一份（附於警卷）與前揭醫療費用收據二十一紙為證。
  (二)又查，證人即到場處理警員姚期於被告因本件傷害被訴傷害案件偵查中證稱：「
    本件是我據報和同仁處理」、「我到現場時甲○○（即原告）和乙○○（即被告
    ）二人各站一邊，看到我們來，二人又吵了起來，甲○○說他騎機車要離開時，
    乙○○出手推她倒地，在現場甲○○有出示她手上擦傷給我看，我幫他叫救護車
    ，因甲○○和乙○○劇烈爭吵有頭昏」、「我看到甲○○的傷是新傷痕，應該是
    剛發生的」、「我們到場（後）雙方吵得很厲害，甲○○如何受傷我們未在場（
    目睹），但可以肯定她手傷是新傷」等語明確（偵查卷第十頁背面及十一頁），
    核與臺南市警察局第一分局德高派出所員警工作紀錄簿所載：「通報（十三時四
    十五分左右）崇明路四三七號有糾紛，經前往（處理）係市府路邊停車收費員甲
    ○○（即原告）與一自小客車（五Ｓ—五六０三號）駕駛人乙○○（即被告）因
    停車問題口角，甲○○稱其欲騎輕機（車）ＱＱ五—八八九號離去時，被乙○○
    從後面推一把後人車倒地（目前送市立醫院，無大礙），據乙○○稱是甲○○騎
    機車不甚撞倒他（即被告）的大腿，自己摔倒，．．．」等語（前揭警卷第十二
    頁），大致相符，而證人姚期係處理本件糾紛之員警，與兩造素無恩怨，應無偏
    頗之虞，是其所為之證述應可採信。準此，原告所受右手第三手指腫痛之傷害，
    於處理警員到場時所見既屬「新傷」，應可推定應係甫發生，足證原告所稱被告
    自後出手猛推致其人車倒地而受有前揭傷害乙節，應非虛妄。
  (三)再查，被告因上開行為被訴故意傷害案件，已經本院刑事庭審理結果，亦認被告
    確有故意傷害原告之犯罪行為，事證明確，而判處被告有期徒刑三月，被告於九
    十二年三月十九四接獲判決正本，並未於法定期間提起上訴等情，此業經本院依
    職權調閱本院九十二年度易字第五二號（含臺灣臺南地方法院檢察署九十一年度
    偵字第一二０九八號偵查卷、警卷）刑事偵審案卷查核屬實，並為被告所不爭執
    。
  (四)綜上各節以觀，原告主張被告因開立停車繳費單之糾紛，自後猛推原告騎乘之機
    車，致原告受有前揭頭部枕部血腫乙處、右手第三手指腫痛等傷害，堪信與實情
    相符，是被告抗辯未推傷原告身體云云，顯不足採。
四、按因故意或過失不法侵害他人之權利者，負損害賠償責任；不法侵害他人之身體
    或健康者，對於被害人因此喪失或減少勞動能力或增加生活上之需要時，應負損
    害賠償責任；不法侵害他人之身體、健康者，被害人雖非財產上之損害，亦得請
    求賠償相當之金額；民法第一百八十四條第一項、第一百九十三條第一項、第一
    百九十五條第一項分別定有明文。本件故意傷害之肇致，係因被告基於傷害之故
    意，趁原告轉身騎乘機車離去之際，自後猛推，致原告受有頭部枕部血腫乙處、
    右手第三手指腫痛等傷害，且行為與結果間復有相當因果關係，被告自應負侵權
    行為損害賠償責任甚明。是以，原告主張被告應負損害賠償責任者，自屬有據，
    爰就原告請求之項目及金額逐次審酌於後：
  (一)醫療費部份：原告主張因本件故意傷害受有頭部枕部血腫乙處、右手第三手指腫
    痛，已支出醫藥費用五千一百七十元，此金額已扣除健保之給付乙節，業據其提
    出由奇美醫院、臺南市立醫院、加恩診所出具之醫藥費收費收據十八紙為證（附
    民卷第六至十四頁），復經被告所不爭執，應可信為真實，又此部分支出乃屬治
    療上之必要費用，是以，原告此部分請求，於法並無不合，自應予准許。
  (二)精神慰藉金部分：
  1.按慰藉金之賠償以人格權遭受侵害，使精神上受有痛苦為必要，至其核給之標準
    固與財產上損害之計算不同，惟非不可斟酌雙方身分、資力與加害程度，及其他
    各種情形核定相當之數額（最高法院五十一年台上字第二二三號判例參照）。本
    件原告因受被告不法侵害身體，致受有傷害，據以請求精神慰藉金，於法並無不
    合。
  2.經查，原告之教育程度為高商畢業，目前於臺南市停車管理處擔任收費員，每月
    收入二萬五千元，已結婚育有二子，而被告則係高職肄業，目前從商等情，業經
    兩造分別於本院審理中及警訊時所自陳在卷（本院九十二年度訴字第五九八號第
    四三頁、警卷第一頁），且互不爭執，均堪信實。又原告名下有建物、土地各一
    筆，九十年度之薪資所得為三十四萬四千八十五元，利息、股利收入及投資其他
    公司，其經濟狀況堪稱良好，而被告名下則有二部汽車乙節，此有財政部財稅資
    料中心九十二年四月十四日，以資五字第九二０五八四五九號函檢送兩造之歸戶
    財產查詢清單，以及臺南市稅捐稽徵處於同年月日，以南市稅密財字第０九二０
    七００二八三號函檢送之歸戶財產查詢清單附卷（本院九十二年度訴字第五九八
    號第十九至二六頁、第二七至三一頁）可憑。雖原告因本件故意傷害僅受有頭部
    枕部血腫、右手第三手指腫痛之傷勢，然參以本院依職權向加恩診所函查原告之
    手術治療情況，經加恩診所於九十二年四月十六日，以（九二）加恩字第００五
    號函覆說明：原告所受之手部傷害，經診斷為腕道症候群，為上肢正中神經經過
    手腕通道處，受到壓迫而產生手部麻木疼痛等症狀，若未得到適當治療，長期以
    後易導致手部肌肉萎縮，日常生活動作受限。麻木及疼痛感覺，嚴重時則影響睡
    眠、騎乘機車、吃飯、工作等等日常活動，手術後，負重能力約六至十二週可逐
    漸恢復，此有前揭函文附卷可稽（本院九十二年度訴字第五九八號卷第三七至三
    八頁），足見此傷害並非僅屬皮肉外傷，而係已影響手部神經系統，致原告需以
    手術方式治療，且需經六至十二週方可逐漸恢復手部負重能力，對於原告身體之
    影響不可謂不大。再徵之事發當時，乃原告執行職務中，倘被告對於原告所開立
    之停車繳費單不服者，自應循正當管道提出異議，而非以暴力方式相應，且當時
    原告已騎乘機車準備離去，被告自後猛推，乃原告無法預期防範者，自無從控制
    機車，若非剛啟動車速尚不快，僅致人車倒地，否則，後果不堪設想。復觀諸被
    告業經本院刑事庭認有傷害原告之犯罪行為，並判處有期徒刑三月確定，卻仍矢
    口否認有傷害之行為，且自始不願賠償原告之損失，致原告於求償過程中，備受
    精神上之磨難，益證被告犯後毫無悔改之意、秉性不甚厚道等情，是本院審酌上
    開兩造之身分、地位、經濟能力、原告因無端橫禍所受之傷害程度暨一切情狀，
    認原告主張其因之受有精神上之損害十萬元，尚屬適當，於法亦無不合，應予准
    許。
  (四)綜上，本件原告請求被告賠償之損害中，就醫藥費用五千一百七十元及精神慰藉
    金十萬元，合計共十萬五千一百七十元，自屬有理由。
五、綜上所述，原告本於侵權行為之損害賠償請求權，請求被告應給付醫療費用五千
    一百七十元、精神慰撫金十萬元，合計共十萬五千一百七十元，及自起訴狀繕本
    送達之翌日（即九十二年四月九日）起至清償日止，按週年利率百分之五計算之
    法定利息範圍內，為有理由，應予准許。
六、本件待證事實已臻明確，兩造其餘之攻擊防禦方法及舉證，於判決結果已不生影
    響，爰不一一詳為論述，附此敘明。
七、本件原告勝訴部分，陳明願供擔保請准宣告假執行，核無不合，爰酌定相當之擔
    保金額，予以准許。
八、據上論結，本件原告之訴為有理由，依民事訴訟法第三百八十五條第一項前段、
    第七十八條、第三百九十條第二項，判決如主文。
中      華      民      國    九十二    年      六      月      十二    日
                           臺灣臺南地方法院民事第二庭
~B審判長法官  蔡美美
~B    法  官  林育幟
~B    法  官  黃欣怡
右為正本係照原本作成
如對本判決上訴，須於判決送達後廿日內向本院提出上訴狀
中      華      民      國    九十二    年      六      月      十二    日
~B法院書記官  陳靜娟


司法院資訊處製作；財團法人民間司法改革基金會備份。
